臺灣嘉義地方法院刑事裁定　　　　九十六年度聲判字第一三號
聲　請　人　乙○○
　　　　　　　　　　三
代　理　人　曾錦源律師
被　　　告　甲○○○
　　　　　　　　　　三日生）
　　　　　　　　　　號
上列聲請人因告訴被告妨害自由等案件，不服臺灣高等法院臺南
分院檢察署檢察長駁回再議之處分（九十六年度上聲議字第五四
五號），聲請交付審判，本院裁定如下：
  　主  文
聲請駁回。
　　理　由
一、按告訴人不服上級法院檢察署檢察長或檢察總長認再議為無
    理由而駁回之處分者，得於接受處分書後十日內委任律師提
    出理由狀，向該管第一審法院聲請交付審判。法院認為交付
    審判之聲請不合法或無理由者，應駁回之。刑事訴訟法第二
    百五十八條之一、第二百五十八條之三第二項前段，分別定
    有明文。此一「交付審判制度」，係在檢察機關內部監督機
    制之外，另設外部監督機制，由法院審查檢察機關不起訴處
    分裁量權之行使，提供告訴人對於檢察官不起訴處分之最終
    救濟管道。而吾國刑事訴訟制度係採控訴原則，法院非經檢
    察官提起公訴或自訴人提出自訴，本無從對任何事實進行審
    理，從而法院受理交付審判之聲請時仍應遵循此訴訟法上之
    基本原則，並不得以檢察機關自居，就聲請人新提出之證據
    再行偵查，亦不得於偵查機關已蒐得之證據外另行調查之事
    ，否則，法院勢將混淆中立裁判者之角色。刑事訴訟法第二
    百五十八條之三第三項雖賦予法院於交付審判之裁定前得為
    「必要之調查」，惟依制度設計，此所謂之調查，應侷限在
    調查告訴人所指摘不利被告之事證未經檢察機關詳為調查或
    斟酌，或不起訴處分書所載理由違背經驗法則、論理法則及
    證據法則為限，此先予敘明之。
二、本件聲請人即告訴人乙○○以被告甲○○○涉犯妨害自由罪
    及毀損罪，向臺灣嘉義地方法院檢察署檢察官提出告訴，經
    該檢察署檢察官為不起訴處分後，聲請人不服，聲請再議亦
    經臺灣高等法院臺南分院檢察署檢察長以再議為無理由而駁
    回再議，而該處分書於民國九十六年六月二十六日對聲請人
    為寄存送達後，聲請人於九十六年七月四日委任律師為代理
    人向本院聲請交付審判，程序上核無不合。
三、聲請交付審判意旨略以：
（一）聲請人在偵查中並未承認「該建物並無獨立之通道」（此
      可勘驗偵訊錄音帶），實際上應為「該建物二樓有獨立之
      通道，自樓梯下樓後就是門，未佔據被告之土地」。本件
      二樓建物（坐落嘉義市○○○路一○八號）係屬獨立之定
      著（建）物，依民法第六十六條規定，為不動產。被告無
      權侵奪（入）聲請人之住處，被告更換非屬其經由法院拍
      賣所買受範圍內之建物門鎖，致聲請人無法進入自己住處
      ，被告所為顯然涉嫌刑事強制罪。
（二）又被告於偵查中辯稱：伊購買法拍屋時，包括該建物二樓
      ，法院並點交云云，亦與事實不符，究其實際，該建物係
      聲請人之父原始起造，雖無保存登記，但卻係聲請人繼承
      所得之獨立建物，原非屬法院公告拍賣之標的。
四、經查，按所有人於原有建築物之外另行增建者，如增建部分
    與原有建築物無任何可資區別之標識存在，而與之作為一體
    使用者，因不具構造上及使用上之獨立性，自不得獨立為物
    權之客體，原有建築物所有權範圍因而擴張，以原有建築物
    為擔保之抵押權範圍亦因而擴張；倘增建部分於構造上及使
    用上已具獨立性，即為獨立之建築物；苟其常助原有建築物
    之效用，而交易上無特別習慣者，即屬從物，而為抵押權之
    效力所及；若增建部分已具構造上之獨立性，但未具使用上
    之獨立性而常助原有建築物之效用者，則為附屬物；其使用
    上既與原有建築物成為一體，其所有權應歸於消滅；被附屬
    之原有建築物所有權範圍因而擴張，抵押權之範圍亦同。又
    動產因附合而為不動產之重要成分者，不動產所有人取得動
    產所有權，民法第八百十一條亦有明文規定，故主建物附加
    之增建物如無獨立出入口，不能為獨立使用者，應屬主建物
    之附屬物而為主建物之一部分，可併就該增建物為執行，而
    由拍定人取得該增建物之所有權，執行法院亦應予一併點交
    。最高法院八十八年度臺上字第四八五號民事判決、九十二
    年度臺抗字第三三八號民事裁定可資參照。本件聲請人所指
    之嘉義市○○○路一○八號「二樓」，實僅係一般木造房屋
    之一樓上方、屋頂下方之空間，為閣樓之情，有現場照片八
    張附卷可稽（參見交查卷第十七頁、第十八頁、他字卷第七
    頁），且由上開現場照片觀之，該閣樓並無獨立之樓梯或出
    入道路（出入口），非通過屋內一樓之內部無法與外界交通
    ，尚不能認為已具有獨立經濟價值之不動產，若非僅係該建
    物之一部，亦屬附屬建物而已，並無獨立之所有權，不論由
    何人出資建造，其所有權均歸該一層樓房之所有人取得甚明
    。至聲請人固表示其在偵查中並未陳稱：該建物並無獨立之
    通道等語，然該份偵查訊問筆錄業經交付聲請人閱覽，聲請
    人亦簽名表示其上之記載無誤，有九十六年四月四日偵查訊
    問筆錄一份在卷可考（參見交查卷第五頁至第六頁），且聲
    請人上開於偵查中之陳述亦與前開認定相符，堪認屬實，則
    聲請人事後因本件告訴經為不起訴處分而翻異前詞，自不足
    採。是原檢察官偵查結果以：該房地雖原屬聲請人所有，然
    經法院拍賣後由被告拍定，並經本院於九十二年六月九日核
    發權利移轉證書一情，有該不動產權利移轉證書一紙附卷足
    稽，應堪認定。依強制執行法第九十八條第一項規定，被告
    自領得該權利移轉證書之日起，已依法取得該不動產（房地
    ）所有權。按物之所有人，於法令限制之範圍內，得自由使
    用、收益、處分其所有物，並排除他人之干預，民法第七百
    六十五條定有明文，此乃所有權之固有權能並具有對世效力
    。而所有人對此固有權能之實現方法非止一端，舉凡請求相
    對人勿侵犯其所有權、在所有物上增設保全設施等不一而足
    。本件被告取得上開不動產之所有權已如上述，本院復於九
    十二年七月十日下午二時三十分許執行點交，點交之範圍包
    括嘉義市○區○○段第三小段二十九之三地號土地全部及同
    段第一四七九棟次建物全部，建物部分雖僅載明木造住房用
    、地面層三十六點九六平方公尺，並未指明是否包括第二層
    或附屬建物，惟依據該署囑託嘉義市警察局第二分局南門派
    出所派員訪查所拍攝之現場照片觀之，該建物二樓部分僅屬
    屋頂下方之閣樓，並非獨立建物或附屬建物，因此，點交時
    雖未指明該部分，應係認該部分僅屬該建物之一部，並非獨
    立建物或附屬建物。被告既已取得建物所有權，自有權採取
    保全措施以防範他人妨礙或侵奪其所有權，是被告更換門鎖
    係行使所有權，與刑法強制罪之犯罪構成要件不符。又本件
    質之聲請人自承，該建物二樓並無獨立之通道，且無建號，
    但有稅籍，惟伊不清楚是否與一樓為同一稅籍，伊一直要求
    被告把二樓買下來，但她一直不買一情，有詢問筆錄在卷可
    資佐證，亦堪認定，是聲請人亦知悉該建物二樓係該建物之
    一部，並非具有獨立經濟效用之獨立建物或附屬建物，且觀
    之聲請人提出之嘉義市稅捐稽徵處房屋稅籍證明書，嘉義市
    ○○○路一○八號建物雖分為二層，惟均屬同一稅籍（稅籍
    編號00000000000），聲請人認為該建物二樓並
    未包括在拍定範圍內，容有誤會。次查，該房屋既為被告所
    有，縱聲請人指訴之內容，諸如拆毀房屋或破壞屋簷等事係
    屬事實，遭拆毀或毀損之物均為被告所有權之權利範圍內，
    不能與房屋分離而單獨屬聲請人所有，縱因被告之行為而致
    不堪使用，但尚與「他人之物」有間，被告之行為亦與毀損
    罪之犯罪構成要件不符。此外，復查無其他積極證據可資證
    明被告有何強制或毀損犯行，應認被告犯罪嫌疑不足，原檢
    察官因而為不起訴之處分，臺灣高等法院臺南分院檢察署檢
    察長並以再議為無理由而駁回再議，均無何違失之處。
五、綜上所述，本件上開不起訴處分及駁回再議之理由暨所憑事
    證，經本院調閱偵查卷證，並未發現有何未盡偵查之能事及
    違背經驗法則、論理法則或其他證據法則等違法。而聲請交
    付審判所指摘者，均難認有理由，已如前述，本院亦查無其
    他犯罪嫌疑之情形。職是，本件聲請交付審判為無理由，應
    予駁回。
據上論結、依刑事訴訟法第二百五十八條之三第二項前段，裁定
如主文。
中　　華　　民　　國　 九十六 　年　 十一   月　 八   日
              刑事第四庭  審判長  法  官 蔡憲德
                                  法  官 王慧娟
                                  法  官 吳育霖
上列正本證明與原本無異。
本件不得抗告。
中　　華　　民　　國　 九十六 　年　 十一   月　 八   日
                                  書記官 林美芳
